【裁判字號】    94,訴,385
【裁判日期】    950421
【裁判案由】    侵權行為損害賠償
【裁判全文】
臺灣屏東地方法院民事判決               94年度訴字第385號
原      告  丁○○
訴訟代理人  孔福平律師
被      告  乙○○
            甲○○
            丙○○
上列當事人間請求侵權行為損害賠償事件，本院於民國95年4 月
14日言詞辯論終結，判決如下：
    主      文
被告應連帶給付原告新台幣壹佰柒拾伍萬柒仟貳佰拾陸元，及
自民國九十五年三月二十六日起至清償日止，按週年利率百分之
五計算之利息。
原告其餘之訴駁回。
訴訟費用由被告連帶負擔百分之四十六，餘由原告負擔。
本判決原告勝訴部分，於其以新台幣伍拾捌萬陸仟元供擔保後，
得假執行；但被告甲○○、丙○○如於執行標的物拍定、變賣前
，以新台幣壹佰柒拾伍萬柒仟貳佰拾陸元為原告預供擔保，得
免為假執行。
原告其餘假執行之聲請駁回。
    事實及理由
一、本件原告起訴請求被告連帶給付新台幣（下同）3,858,832
    元本息，於訴狀送達後，改為請求被告連帶給付3,826,787
    元本息，核屬減縮應受判決事項之聲明，依民事訴訟法第25
    5 條第1 項第3 款之規定，自無不合。又被告乙○○經合法
    通知，未於言詞辯論期日到場，核無民事訴訟法第386 條各
    款所列情形，爰依原告之聲請，由其一造辯論而為判決，合
    先敘明。
二、原告主張：被告乙○○於民國92年9 月25日晚上10時許，在
    屏東縣內埔鄉○○路26號其所開設之服飾店內，與被告甲○○、丙○○共同基於傷害伊之犯意聯絡，由被告乙○○指使
    被告甲○○、丙○○下手毆打伊，致伊受有左眼腫脹、創傷
    、外傷性水晶體脫位併青光眼、網膜挫傷及右眼黃斑出血之
    傷害，經接受左眼青光眼手術、左眼玻璃體切除術與水晶體
    置入術、右眼內氣體注射手術，目前最後矯正視力，左眼可
    辨手動80公分（小於0.01），無法恢復，已成失明，右眼視
    力則在0.03以下，被告應對伊負共同侵權行為責任。又伊因
    被告之不法侵害而支出醫療費用13,899元（不合健保給付部
    分），得如數請求賠償，且於92年9 月27日至同年10月1 日
    住院5 日，於93年1 月8 日至同年月12日住院5 日，合計住
    院10日，由伊子鍾瑞源看護，參諸強制汽車責任給付標準每
    日1,000 元，得請求賠償看護費用1 萬元，再伊出生於40年
    2 月8 日，因被告之不法侵害，而完全喪失勞動能力，以基
    本工資每月15,840元即每年190,080 計，算至年滿65歲，依
    霍夫曼計算法扣除中間利息後，得一次請求賠償1,822,888
    元，另伊因被告之不法侵害，飽受住院、手術及失明之痛苦
    ，亦得請求賠償慰撫金200 萬元。以上金額合計3,846,787
    元，扣除被告已賠償2 萬元，伊得依侵權行為之法律關係，
    請求被告加計法定遲延利息連帶賠償3,826,787 元等情，並
    聲明：(一)被告應連帶給付原告3,826,787 元，及自起訴狀繕
    本最後送達被告翌日（即95年3 月26日）起至清償日止，按
    週年利率百分之5 計算之利息。(二)原告願供擔保，請准宣告
    假執行。
三、被告乙○○未於言詞辯論期日到場，亦未提出書狀作何聲明
    或陳述。被告甲○○、丙○○則以：本件在刑案審理中，原
    告並未提及其右眼被毆傷，診斷證明書上亦無其右眼受傷之
    記載，原告右眼之傷勢應與其等無關。又原告請求賠償勞動
    能力損失部分，其金額容屬過高，且被告甲○○僅有高職汽
    車修護科二年級肄業之學歷，目前受僱從事混凝土灌漿工作
    ，被告丙○○為高職資訊科畢業學歷，目前受僱從事鐵工工
    作，每月收入均不過1 、2 萬元，原告請求賠償慰撫金200
    萬元，亦屬過高等語，資為抗辯，並聲明：(一)原告之訴及假
    執行之聲請均駁回。(二)如受不利之判決，被告甲○○、丙○○願供擔保請准宣告免為假執行。
四、經查：原告因以重利向被告乙○○借款，無力清償，而參加
    被告乙○○所召集之互助會，以得標之會款清償借款本息，
    嗣因無力繼續繳納死會會款，於92年9 月25日晚上10時許，
    前往屏東縣內埔鄉○○路26號被告乙○○所開設之服飾店，
    商請延期清償，詎竟引起被告乙○○之不滿，當場指使被告
    甲○○、丙○○下手毆打原告，致原告受有左眼腫脹、創傷
    、外傷性水晶體脫位併青光眼及網膜挫傷之傷害。刑事部分
    ，被告甲○○、丙○○因共同傷害罪，經本院刑事庭以93年
    度易字第345 號各予判處有期徒刑4 月，如易科罰均以銀元
    30 0元折算1 日確定，被告乙○○則因重利及共同傷害罪，
    經臺灣高等法院高雄分院以94年度上易字第49號分別判處有
    期徒刑5 月及1 年，應執行有期徒刑1 年3 月確定之事實，
    為原告及被告甲○○、丙○○所不爭執，並有診斷證明書、
    醫療費用收據及刑事判決在卷可稽，復經本院調閱刑事偵、
    審卷宗全部查明無誤，堪信為實在。
五、本件之爭點為：1.被告應否對原告負共同侵權行為責任？2.
    原告所得請求被告連帶賠償之金額究為若干？茲分別論述如
    下：
  (一)按數人共同不法侵害他人之權利者，連帶負損害賠償責任。
    不能知其中孰為加害人者，亦同。造意人及幫助人，視為共
    同行為人。民法第185 條第1 項、第2 項定有明文。查被告
    甲○○、丙○○確於前述時、地下手毆打原告，致原告受有
    左眼腫脹、創傷、外傷性水晶體脫位併青光眼及網膜挫傷之
    傷害，為其等所不爭執。又原告乃積欠被告乙○○會款，該
    債權債務問題與被告甲○○、丙○○毫不相干，且原告與被
    告甲○○、丙○○素不相識，被告甲○○、丙○○於刑案審
    理中亦自承其等與原告並無糾紛或仇恨（見本院93年度易字
    第345 號卷第69頁），若謂被告甲○○、丙○○動手毆打原
    告乃出於己意而與被告乙○○無關，實難令人置信，原告指
    稱被告甲○○、丙○○係因被告乙○○揮手示意始動手毆打
    伊一節，信而有徵，堪信屬實。從而，被告甲○○、丙○○
    共同不法傷害原告，被告乙○○為造意人，其等自應對原告
    負共同侵權行為責任。又依原告於本件所提出之診斷證明書
    ，其雖受有右眼黃斑出血之傷害，惟刑案卷內所附原告提出
    之診斷證明書並無此一記載（見臺灣屏東地方法院檢察署92
    年度他字第746 號卷第5 、6 頁），且原告右眼黃斑出血，
    係於94年8 月29日始至長庚紀念醫院高雄分院門診接受眼內
    氣體注射手術，有診斷證明書上之記載可憑，其時間距92年
    9 月25日遭受被告不法侵害已將近2 年，自難遽認此一傷勢
    係被告不法侵害所致，原告主張其右眼黃斑出血亦係被告之
    不法侵害所致云云，尚無可採。
  (二)按不法侵害他人之身體或健康者，對於被害人因此喪失或減
    少勞動能力，或增加生活上之需要時，應負損害賠償責任。
    不法侵害他人之身體、健康、名譽、自由、信用、隱私、貞
    操，或不法侵害其他人格法益而為情節重大者，被害人雖非
    財產上之損害，亦得請求賠償相當之金額。民法第193 條第
    1 項、第195 條第1 項前段定有明文。本件原告因被告之共
    同不法侵害，而受有前述傷害，經接受左眼青光眼手術、左
    眼玻璃體切除術與水晶體置入術，其左眼矯正後視力僅可辨
    手動80公分（小於0.01），有診斷證明書之記載足憑，依勞
    工保險殘廢給付標準表附註所載「失明包括眼球喪失或摘出
    或不能辨明暗或僅能辨眼前手動者」，原告之左眼應已達失
    明之程度，而此與被告之共同不法侵害間，復顯有相當因果
    關係，則原告依前揭侵權行為之法律關係，請求被告連帶負
    損害賠償責任，於法洵屬有據。茲就原告請求之項目及金額
    逐一審核如下：
  (1)醫療費用部分：原告主張其因本件不法侵害而支出醫療費用
    13,899元（不含健保給付部分）之事實，業據其提出醫療費
    用收據13紙為證，並為被告甲○○、丙○○所不爭執，原告
    此部分之請求，於法並無不合，應予准許。
  (2)看護費用部分：原告因本件不法侵害，於92年9 月27日至同
    年10月1 日住院接受左眼青光眼手術，又於93年1 月8 日至
    同年月12日住院接受左眼玻璃體切除術與水晶體置入術，前
    後共住院10日，有前引診斷證明書之記載可考，此一期間原
    告既住院接受手術治療，自有看護之必要。又原告雖未僱用
    外人而由其子鍾瑞源看護，仍非不得請求賠償看護費用（參
    見曾隆興著詳解損害賠償法第275 、276 頁），再參諸強制
    汽車責任保險給付標準第2 條第3 項規定看護費用每日以1,
    000 元為限，原告主張每日以1,000 元計，請求賠償10日之
    看護費用共1 萬元，於法亦無不合，應予准許。
  (3)喪失或減少勞動能力部分：查原告因本件不法侵害而致左眼
    失明，已據前述，參諸勞工保險殘廢給付標準表、各殘廢等
    級喪失或減少勞動能力比率表，其殘發等級為8 級，減少勞
    動能力61.52%，原告主張其完全喪失勞動能力，尚無足取。
    又原告出生於40年2 月8 日，有戶籍謄本在卷可稽，參諸勞
    動基準法第54條第1 項第1 款勞工年滿60歲強制退休之規定
    ，本院認為原告請求減少勞動能力之損失以算至其年滿60歲
    之日即100 年2 月8 日為適當，原告主張算至年滿65歲云云
    ，亦無足取。則此部分自92年9 月26起日算至100 年2 月8
    日，原告應得請求賠償7 年又5 個月減少勞動能力之損失（
    未滿1 月部分以1 月計）。又工人之工資不得低於基本工資
    ，原告主張以基本工資每月15,840元即每年190,080 元為標
    準以計算其損失，自無不合，依此，原告每年減少勞動能力
    之損失應為116,937 元（190080×61.52%，未滿1 元部分4
    捨5 入，下同），其7 年又5 個月減少勞動能力之損失，依
    霍夫曼計算法扣除中間利息後，得一次請求賠償之金額應為
    753,337 元【（116937×6.133601）＋（116937×5/12×0.
    740741）】。
  (4)慰撫金部分：原告因被告之不法侵害而受有前述傷害，並終
    致左眼失明，無論在肉體或精神上均必感受相當之痛苦，原
    告請求被告賠償慰撫金，於法洵無不合。查原告為初中肄業
    學歷，原係檳榔中盤商，名下並無任何不動產，被告甲○○
    、丙○○各係高職肄業及高職畢業學歷，目前分別從事灌漿
    及鐵工之工作，收入不豐，且名下亦均無任何不動產，被告
    乙○○原開設服飾店，並有資金放貸以賺取重利，資力應屬
    不惡，惟其名下亦無不動產，且目前已潛逃出境遭通緝中各
    情，經原告及被告甲○○、丙○○陳明在卷，並有兩造之財
    產歸屬資料清單、93年度綜合所得稅各類所得資料清單及被
    告乙○○之入出境資料、通緝書在卷可憑，本院斟酌兩造之
    身分、地位、經濟能力及原告所受傷害之嚴重程度等一切情
    狀，認原告請求賠償之慰撫金以100 萬元為相當，超過部分
    ，應予剔除。
  (5)以上金額合計1,777,236 元，扣除被告已賠償2 萬元，原告
    所得請求被告連帶賠償之金額應為1,757,236 元。
六、綜上所述，本件原告依侵權行為之法律關係，請求被告連帶
    給付3,826,787 元，及自起訴狀繕本最後送達被告翌日（即
    95年3 月26日）起至清償日止，按週年利率百分之5 計算之
    利息，於如主文第1 項所示範圍內，為有理由，應予准許。
    逾此範圍，非有理由，應予駁回。又原告及被告甲○○、丙○○各陳明願供擔保，請准宣告假執行或免為假執行，於原
    告勝訴部分，經核均無不合，爰分別酌定相當之擔保金額，
    併准許之。至原告敗訴部分，其假執行之聲請已失所附麗，
    應駁回之。
七、據上論結，本件原告之訴為一部有理由，一部無理由，依民
    事訴訟法第385 條第1 項前段、第79條、第85條第2 項、第
    390條第2 項、第392 條第2 項、第3 項，判決如主文。
中    華    民    國    95    年    4     月    21    日
                  民事第二庭    法  官  春生
正本係照原本作成。
如不服本判決，應於收受送達後20日內向本院提出上訴書狀，其
未表明上訴理由者，應於提出上訴後20日內向本院補提理由書狀
（均須按他造當事人之人數附繕本）上訴時應提出委任律師或具
有律師資格之人之委任狀；委任有律師資格者，另應附具律師及
格證書及釋明委任人與受任人有民事訴訟法第466 條之1 第1 項
但書或第2 項（詳附註）所定關係之釋明文書影本。
                                書記官  顏子仁
中    華    民    國    95    年    4     月    21    日


司法院資訊處製作；財團法人民間司法改革基金會備份。
